臺灣桃園地方法院刑事判決
111年度易字第277號
公  訴  人  臺灣桃園地方檢察署檢察官
被      告  邱文俊


上列被告因妨害公務案件，經檢察官聲請以簡易判決處刑（110
年度速偵字第5128號），本院受理後（110年度壢簡字第1978號
）認不宜逕以簡易判決處刑，改行通常程序審理，判決如下：
　　主　文
邱文俊犯侮辱公務員罪，處拘役15日，如易科罰金，以新臺幣1
千元折算1日。又犯妨害公務罪，處拘役30日，如易科罰金，以
新臺幣1千元折算1日。應執行拘役40日，如易科罰金，以新臺幣
1千元折算1日。
　　事　實
邱文俊於民國110年11月23日22時0分許，在桃園市中壢區中正路
與中正路571巷口，見警員葉政昱在該巷內對其友人依法盤查時
，竟基於侮辱依法執行職務之公務員之犯意，於上開地點對葉政
昱辱稱：「非法搜索」等語，足以貶損警員葉政昱之人格與評價
。又於葉政昱上前向邱文俊說明對其友人僅係盤查而非搜索時，
邱文俊與葉政昱發生言語衝突，隨後在葉政昱伸手指向邱文俊時
，邱文俊基於對公務員依法執行職務施強暴之犯意，徒手將葉政
昱之手推開，並順勢揮擊葉政昱之左臉頰，造成葉政昱左臉頰紅
腫，以此方式妨害員警依法執行公務。
    理　由
壹、程序部分
一、本判決以下引用被告以外之人於審判外之陳述，被告於本院
    準備程序時均同意有證據能力，且未於言詞辯論終結前聲明
    異議（見本院易字卷第19、47至48頁），本院經審酌相關言
    詞陳述或書面陳述作成時之情況，認為依刑事訴訟法第159
    條之5規定意旨，得為證據。
二、被告固爭執警員葉政昱臉部傷勢照片之證據能力，辯稱警員
    葉政昱臉部紅腫係因其返回辦公室後搓揉臉部所造成等語（
    見本院易字卷第19、47頁）。惟照相機拍攝之照片係依機器
    之功能，攝錄實物形貌而形成之圖像，除其係以人之言詞或
    書面陳述為攝取內容，並以該內容為證據外，照片所呈現之
    圖像，並非人類意思表達之言詞或書面陳述，當非屬供述證
    據之範圍，故其有無證據能力，自應與一般物證相同，端視
    其取得證據之合法性及已否依法踐行證據之調查程序，以資
    認定（最高法院97年度台上字第3854號刑事判決參照）。本
    件警員葉政昱臉部照片2張（見偵卷第32頁），既係透過照
    相機拍攝後列印所得，又與本案犯罪事實具有關聯性，而被
    告對於該照片之辯詞並非主張係執法人員違法取得，又查無
    不得作為證據之事由，依法自有證據能力而得作為證據。至
    被告爭執之內容，係涉該照片對警員葉政昱傷勢之證明力高
    低問題，與證據能力無關。
三、其餘資以認定本案犯罪事實之非供述證據，均查無違反法定
    程序取得之情形，依刑事訴訟法第158條之4反面解釋，均有
    證據能力。
貳、實體部分
一、被告於110年11月23日22時0分許，在桃園市中壢區中正路與
    中正路571巷口，見警員在該巷內對其友人依法盤查時，即
    於巷口向警員稱「非法搜索」等語。後於警員葉政昱上前向
    其說明時，被告在與警員言語衝突過程中以手將葉政昱之手
    推開，並有觸及葉政昱臉頰等情，業據被告坦承不諱（見本
    院易字卷第20頁），並有警員葉政昱出具之職務報告、現場
    照片、及現場密錄器檔案在卷可佐，此部分事實首堪認定。
二、被告向警員稱「非法搜索」，構成對依法執行職務之公務員
    當場侮辱：
　㈠民主與法治社會中，國家機關存在的目的係為人民服務；惟
    人民也須遵守公共立法的管理規則與義務，國家機關行使公
    權力，除了遏制違規犯法的消極面向外，也有促進公益與消
    除公害的積極面向，故不容許個別人民任憑己意妨害公共事
    務的進行。而修正前刑法第140條第1項設於妨害公務罪章之
    下，其保護法益係為維護公共利益。對於公務員行使職務時
    ，保護其不受侮辱，藉此維持公務員執行職務時的威信，間
    接而言，保障國家公權力之行使。人民對於公務員執行公務
    所採取之手段、程序及必要性等提出質疑或爭議時，除非業
    已明顯逾越適當合理之界限，否則尚不成立侮辱公務員罪。
    然若行為人在沒有任何事實根據，或僅需簡單查證即可確認
    公務員行使公權力有無不當之前提下，僅因自己對公權力之
    不信任，在毫無事實根據下即當場對執行職務的公務員為負
    面之評論，即是對法治國與民主國原則的破壞。
　㈡任何人均有不受他人任意侮辱之人格權，所謂侮辱行為，乃
    行為人未指摘事實，而為抽象之謾罵或嘲弄，受辱者聽聞後
    ，於精神上、心理上感覺屈辱、不堪、難堪，並使其人格尊
    嚴、社會評價受到詆毀。而是否構成侮辱，應就行為人前後
    連貫之語意、舉動及當時之態度、語氣等，是否含有輕蔑侮
    辱之意思以為斷，行為人主觀上只要對於公務員係依法執行
    職務之公務員或其職務有所認識，進而決意當場侮辱或公然
    侮辱者，即具備本罪之犯罪故意。
　㈢案發當日21時50分許，警員巡經桃園市中壢區中正路與中正
    路571巷口時，發現巷內有一對男女發生糾紛而上前處理，
    過程中男子（下稱A男）向警方表示其懷疑女子（下稱B女）
    吸毒，B女為求自清即主動提供隨身包包供警檢視，此經警
    員葉政昱證述明確（見本院卷第41頁），並有葉政昱出具之
    職務報告（見偵卷第27頁）可資佐證，足見警員並未對該女
    子進行搜索。又依本院勘驗案發當日警員隨身密錄器檔案結
    果，案發當日21時59分9秒許，員警正對B女進行上述盤查，
    同時分10秒許密錄器錄得被告自畫面外稱「非法搜索喔」，
    此時被告尚在中正路571巷口處，距離警員盤查B女之地點約
    10公尺以上（見本院易字卷第23至24頁，圖2），被告於本
    院審理中亦自承說話時離警員尚有一段距離（見本院易字卷
    第49頁），可見被告質疑警員違法搜索時，其人並不在警員
    對B女盤查之現場，又被告在巷口所說「非法搜索」等語，
    警員所配帶之密錄器在10公尺外尚可正常收錄，則可見其音
    量之大。而依當時情況，警員對A男、B女之盤查過程並無任
    何言語或肢體衝突，客觀上不會引起一般人認為警員執行公
    務有何不當之處。而被告若主觀上認為警員執行公務過程有
    任何不妥，理應先上前了解後，再就實際情形發表意見。被
    告捨此不為，竟在未對實際情形有任何了解之前提下，即於
    巷口處高稱「非法搜索」，任意詆毀執行職務中之警員，自
    然屬於對公權力之輕蔑，佐以證人葉政昱亦於本院證稱：非
    法搜索對警員來講滿嚴重的，所以當時聽到就有點情緒化等
    語（見本院易字卷第43頁），足見葉政昱在合法執行公務之
    過程中，無端遭第三人高聲指責違法，心裡上確已感到屈辱
    、難堪甚至憤恕。而被告所為更使周邊不知詳情之一般民眾
    極易誤認警員對人民違法行使公權力，進而對警員葉政昱之
    社會評價產生一定程度之貶損，故被告所為應屬侮辱行為。
　㈣被告雖辯自己稱「非法搜索」係對B女所說，不是針對警員，
    且說話時並沒有侮辱警員的意思。惟衡情常人欲與一定距離
    外之特定人對話前，應先呼叫對方之姓名，引起該人之注意
    後再開始說話，而依本院勘驗結果，被告說出「非法搜索」
    時，警員正對A男、B女進行盤查，此時被告距離B女尚遠，B
    女亦未發現被告之來到，被告卻直接朝向警員及B女之方向
    高聲稱「非法搜索」，此有本院勘驗筆錄在卷可稽（見本院
    卷第23至24頁）。被告在10公尺距離外，事前無任何其他對
    話或呼叫之情形下，向警員及A男、B女之方向稱「非法搜索
    」，顯然係同時對盤查現場之所有人說話，被告辯稱上開言
    論只有針對B女所說，顯與常情不符。又被告另辯稱自己沒
    有侮辱警員之意思，惟警員聽稱被告上開言論後，隨即上前
    向被告說明全案情形，並盤查被告身分。被告此時本可向警
    員說明經過釐清誤會，然被告卻在警員詢問其為何質疑執法
    程序、是否為法律系後，再向警員稱「見笑系（台語）啦」
    等語（見偵卷第46頁），顯見被告發表上開言論自始即有挑
    釁員警、蔑視公權力之意思。
　㈤綜上，被告辯稱自己是在向鄰居B女說話及主觀上沒有侮辱公
    務員之犯意，均不可採。
三、被告以手推開警員葉政昱之手，順勢揮擊警員葉政昱之左臉
    頰，成立妨害公務罪。
　㈠被告固不否認在葉政昱向其說明之過程中，曾將葉政昱之手
    推開並觸及其臉頰之事實（見偵卷第46頁、本院易字卷第20
    頁），惟否認有何妨害公務犯行，辯稱：我沒有攻擊葉政昱
    ，葉政昱回辦公室後再搓揉他的臉部造成紅腫等語。
　㈡按刑法第135條第1項之妨害公務罪，以行為人對於公務員依
    法執行職務時，施以強暴、脅迫，即屬當之；所稱「強暴」
    ，係指一切有形力即物理力之行使而言，不問其係對人或對
    物為之均包括在內，最高法院82年度台上字第608號判決意
    旨可資參照。經查，被告坦承自己的手有觸及葉政昱臉部之
    事實，而證人葉政昱於本院審理時證稱：對話過程中雙方都
    有些情緒化，我向被告示範而摸著他右邊外套口袋，但手沒
    有伸進去，被告的右手就揮過來，「咻」的一聲速度很快，
    我雖然有擋，但還是有稍微揮到等語（見本院易字卷第43頁
    ）。又本院勘驗警員隨身密錄器結果，案發當日21時59分28
    秒許，葉政昱走向被告與被告對話，二人間對話氣氛愈趨緊
    張，並多次相互用手指指向對方。當日22時0分17秒許，葉
    政昱將左手舉高至被告頭部高度（並無接觸被告），被告即
    以右手將葉政昱之左手推開，並順勢揮擊至葉政昱臉部區域
    ，此有本院勘驗筆錄在卷為佐（見本院易字卷第24至27頁）
    。被告在揮擊葉政昱前，2人雖有言語上之爭吵，卻無肢體
    上之接觸，此時被告與葉政昱距離甚近，被告當知若大幅度
    揮動手臂極有可能擊中葉政昱，而被告縱然對於葉政昱在說
    話過程中以手指指向自己之行為有所不滿，應可將葉政昱之
    左手向其身旁撥開，且依上開勘驗結果，被告抬起右手，曲
    肘架住葉政昱之左手時，若順勢向自己之右側（即葉政昱之
    左側）施力，即可將葉政昱之左手撥開（見本院易字卷第26
    頁，圖7），然被告在抬手後，竟向前施力伸直手臂，將葉
    政昱之左手擋開同時，右手順勢伸向葉政昱之臉部方向（見
    本院易字卷第27頁，圖8），顯係有意向葉政昱之頭部方向
    施力，足認被告除欲將葉政昱之左手格開外，主觀上亦有攻
    擊葉政昱之意思，當屬強暴行為無訛，被告辯稱自己沒有攻
    擊之意思，並不可採。而被告對葉政昱實施上開強暴行為，
    直接導至葉政昱無法繼續對被告盤查，顯已影響葉政昱之公
    務執行。
　㈣被告又辯稱葉政昱回辦公室後再搓揉臉部造成紅腫等語，而
    否認自己之行為有造成葉政昱受傷。然刑法妨害公務罪之成
    立本不以造成公務人員受傷為其要件，只需被告之強暴脅迫
    行為確實影響公務員依法執行職務即為已足。且被告對於自
    己右手有觸及葉政昱一節並不爭執（見本院易字卷第20頁）
    ，佐以卷附刑案現場照片中，葉政昱之左側臉頰確實有明顯
    泛紅之情形（見偵卷第32頁），及葉政昱於本院審理時證稱
    有被被告稍微揮到（見本院易字卷第43頁）等語，考量葉政
    昱在本案發生前與被告並無仇恨怨隙，僅
　　因執勤過程遇被告有此不當行為而捲入其中，實無設詞誣陷
    被告之動機與必要，應認被告揮擊之行為，確實已擊中葉政
    昱而造成其受有臉部紅腫之傷害，被告此節所辯，亦不可採
    。
四、綜上所述，本件事證明確，被告犯行均足以認定。
五、論罪科刑
　㈠按行為後法律有變更者，適用行為時之法律。但行為後之法
    律有利於行為人者，適用最有利於行為人之法律，刑法第2
    條第1項定有明文。查被告行為後，刑法第140條第1項業於1
    11年1月12日修正公布，並自同年月14日施行。修正後之條
    文提高法定刑上限，顯非有利於被告，依前開規定，本案自
    應適用被告行為時即修正前刑法第140條第1項之規定。
　㈡核被告所為，係犯修正前刑法第140條第1項之侮辱公務員罪
    及刑法第135條第1項之妨害公務罪。被告上開2犯行間，犯
    意各別，行為互殊，應予分論併罰。
　㈢爰以行為人之責任為基礎，審酌被告見警員對其鄰居盤查時
    ，不先確認實情，即於公開場所出言侮辱警員，破壞國家法
    紀執行之尊嚴，對於員警執行職務之威信造成負面影響，隨
    後在與警員爭執過程中又出手揮擊造成警員受傷，所為實不
    可取。惟念其過往不曾有刑事犯罪紀錄，素行尚可，本次犯
    罪之手段尚屬輕微，造成之實害有限，兼衡其犯後否認犯行
    之態度及其自述之智識程度、生活狀況等一切情狀，分別量
    處如主文所示之刑，並定其應執行之刑，及就各宣告刑與所
    定執行刑，均諭知易科罰金之折算標準。
六、據上論斷，應依刑事訴訟法第452條、第299條第1項前段，
    判決如主文。
本案經檢察官陳嘉義聲請以簡易判決處刑，檢察官朱秀晴、王珽
顥到庭執行職務。
中　　華　　民　　國　　111 　年　　6 　　月　　15　　日

                  刑事第一庭　審判長法　官　鄭吉雄

                                    法　官　曾雨明

                                    法　官　楊奕泠
以上正本證明與原本無異。
如不服本判決應於收受判決後20日內向本院提出上訴書狀，並應
敘述具體理由。其未敘述上訴理由者，應於上訴期間屆滿後20日
內向本院補提理由書(均須按他造當事人之人數附繕本)「切勿逕
送上級法院」。 
                                    書記官　卓爾潔
中　　華　　民　　國　　111 　年　　6 　　月　　15　　日
附錄本案論罪科刑法條：
中華民國刑法第135條第1項
對於公務員依法執行職務時，施強暴脅迫者，處三年以下有期徒
刑、拘役或三十萬元以下罰金。

修正前中華民國刑法第140條第1項
於公務員依法執行職務時，當場侮辱或對於其依法執行之職務公
然侮辱者，處六月以下有期徒刑、拘役或三千元以下罰金。